臺灣高等法院臺中分院刑事判決　　　　94年度上訴字第2232號
上　訴　人　臺灣臺中地方法院檢察署檢察官
被　　　告　丙○○　28歲（民國65年12月31日生）
指定辯護人　本院公設辯護人　甲○○
上列上訴人因被告準強盜案件，不服臺灣臺中地方法院94年度訴
字第1890號，中華民國94年9月21日第一審判決（起訴案號：臺
灣臺中地方法院檢察署94年度偵字第6897號），提起上訴，本院
判決如下：
    主  文
上訴駁回。
    事  實
一、丙○○係瘖啞人士，因失業經濟陷於困難，於民國（下同）
    94年4月11日與綽號「阿國」之不詳姓名年籍成年男子竟共
    同基於為自己不法所有之意圖，於當日15時30分許，由綽號
    「阿國」之成年男子騎乘車牌號碼不詳之銀色重型機車附載
    丙○○，前往臺中市○○區○○路133號前，趁丁○○不及
    注意之際，由丙○○下車動手搶奪丁○○所有紙袋（內有新
    臺幣【下同】450,000元）1只得手後立即逃跑，丁○○見狀
    遂上前追捕，並將丙○○撲倒於地上，其手執之紙袋遂因而
    掉落在地，丙○○為脫免逮捕，遂與丁○○發生嚴重扭打，
    並基於普通傷害之犯意，以其所有安全帽一頂毆打丁○○頭
    部數下，當場對於丁○○施以強暴手段，致丁○○受有臉部
    及左手擦傷之傷害（未據提出驗傷單，傷害部分亦於偵查中
    表明不提出告訴之意願）。嗣經丁○○高喊搶劫，適為鄰居
    高炳瑞及時發現，夥同丁○○制止並逮捕丙○○，另一等候
    接應之綽號「阿國」之不詳姓名成年男子則趁隙騎乘上開機
    車逃逸。
二、案經臺中市警察局第四分局報請臺灣臺中地方法院檢察署檢
　　察官偵查起訴。
    理  由
一、訊據被告丙○○對於前開事實均坦承不諱，核與被害人丁○
　　○於檢察官偵查中及原審審理時以證人身份具結證述情節相
    符，並經證人高炳瑞於檢察官偵訊時具結證明屬實；此外，
    復有贓物認領保管單1紙、職務報告書1份、現場圖1份、照
    片數幀在卷及安全帽1頂扣案可資佐證。足見被告自白確與
    事實相符。本件事證業臻明確，被告犯行至堪認定。
二、查本案被告係先搶奪被害人所有紙袋（內裝450,000元）1
    只得手後，經被害人嗣後追及，發生嚴重拉扯，被告始以安
　　全帽毆打其頭部，以求能順利逃脫。核被告所為，係犯刑法
　　第329條之準強盜罪，應依同法第328條第1項規定處罰。起
    訴書另載被告涉犯刑法第325條第1項搶奪罪之法條，顯係贅
    引，並經蒞庭檢察官當庭予以更正。又被告與綽號「阿國」
    之真實姓名年籍不詳成年男子就搶奪部分，彼此間具有犯
    意聯絡與行為分擔，為共同正犯；惟就被告於搶奪得手後
    ，為脫免逮捕，所為施用強暴手段之準強盜行為，則非在其
    與綽號「阿國」者原先搶奪之共同犯意範圍內，應係被告另
    行起意為之，併予敘明。而被告自幼因疾病經鑑定為重度語
    障，有其所提中華民國身心障礙手冊影本1份為證（正本經
    核與原本無誤後發還），其為瘖啞人士，其妻楊孟玉亦為1
    名極重度多障之殘障者，有被告選任辯護人所提之中華民國
    身心障礙手冊1份為證，被告並與妻子楊孟玉生育1女楊姍蓉
    （89年10月30日出生），亦有戶口名簿1份在卷可徵（被告
    選任辯護人雖主張被告亦扶養妻子楊孟玉與前夫所生育之2
    名女兒，惟觀被告所提之另2份戶口名簿上載明楊孟玉與劉
    振國共同生育劉曉玲【78年2月21日出生】及劉伊純【80年
    6月30日出生】，係分別設於楊孟儒及鄭玉秀戶籍內，與被
    告並非同設於一戶籍，尚難認被告有扶養妻子與前夫所生育
    之2名女兒之事實，附此敘明），本院審以上情，認依刑法
    第20條規定減輕其刑為適當，予以減輕其刑。又本案被告係
    搶奪被害人所有財物得手後，方由被害人自後追及，奮力與
    被告拉扯，終使被害人原本遭搶奪得手之財物失而復返，惟
    仍不影響被告原已搶奪既遂之事實，被告選任辯護人認被告
    應僅達未遂階段，容有誤會。至被害人雖於遭被告以安全帽
    毆打後，覺得頭暈，且於拉扯過程中，其臉部及左手俱有擦
    傷，然此部分經被害人於偵查中表明不提出傷害之告訴，自
    非法院所得併予審理。原審依刑法第329條、第328條第1項
    、第20條、第38條第1項第2款，審酌被告前已因搶奪案件，
    經法院判處有期徒刑三年確定，雖不構成累犯，然已非初犯
    ，縱使經濟困難，亦不得從事非法之途，導致被害人身心俱
    創，所受恐慌實難以筆墨所能形容，惟考以被告犯後於法院
    行準備程序及審理時均直承犯行無誤，態度良好，頗知悔悟
    ，被害人所有財物因其奮勇抗敵幸能追回，損失不致擴大，
    否則以被害人僅一受薪階級，如何能承受巨額損失等一切情
    狀，量處如原審主文所示之刑。公訴人雖具體求處有期徒刑
    四年，惟觀被告於前案係犯3次連續結夥三人以上加重搶奪
    財物而得逞，有本院85年度上訴字第433號判決書乙份在卷
    可參，本案雖亦得手，然搶得贓款隨即遭被害人追回，被害
    人並未實際受有金錢上損失，被害人於原審審理時亦表明願
    意原諒被告，並希望其不要再犯之意願等情，原審審以上情
    ，認判處如主文所示刑度為適當。同時說明扣案之安全帽1
    頂，為被告所有供犯罪所用之物，依刑法第38條第1項第2款
    規定宣告沒收。另扣得之行動電話1支則不能證明與本案犯
    罪有何關聯，爰不予宣告沒收。經核原審認事用法，並無不
    合，量刑亦妥適。檢察官上訴意旨略以：被告有搶奪罪前科
    ，本件所搶奪之物品為新台幣500,000元現鈔，價值重大，
    且被害人為一弱質女子，對被害人有重大危險，衡情以判處
    被告有期徒刑四年為宜等情，惟查被告已坦承犯行，又屬瘖
    啞人士，原審已審酌被告犯罪之一切情狀，量刑妥適，自無
    再量處重刑之必要，檢察官上訴非有理由，應予駁回。
三、據上論斷，應依刑事訴訟法第368條，判決如主文。
本案經檢察官乙○○到庭執行職務。
中　　華　　民　　國　　94　　年　　12　　月　　13　　日
　　　　　　　　刑事第六庭　審判長法　官　李　文　雄
　　　　　　　　　　　　　　　　　法　官　邱　顯　祥
　　　　　　　 　 　　　　　　　　法　官　劉　連　星
上列正本證明與原本無異。
如不服本判決應於收受送達後十日內向本院提出上訴書狀，其未
敘述上訴之理由者並得於提起上訴後十日內向本院補提理由書（
均須按他造當事人之人數附繕本）。
                                  書記官　陳　秀　真
中　　華　　民　　國　　94　　年　　12　　月　　13　　日
附錄：本案論罪科刑法條全文
刑法
第  328 條  意圖為自己或第三人不法之所有，以強暴、脅迫、
            藥劑、催眠術或他法，至使不能抗拒，而取他人之
            物或使其交付者，為強盜罪，處五年以上有期徒刑
            。
            以前項方法得財產上不法之利益或使第三人得之者
            ，亦同。
            犯強盜罪因而致人於死者，處死刑、無期徒刑或十
            年以上有期徒刑；致重傷者，處無期徒刑或七年以
            上有期徒刑。
            第一項及第二項之未遂犯罰之。
            預備犯強盜罪者，處一年以下有期徒刑、拘役或三
            千元以下罰金。
第  329 條  (準強盜罪)
            竊盜或搶奪，因防護贓物、脫免逮捕或湮滅罪證，
            而當場施以強暴脅迫者，以強盜論。
　　　　　　　　　　　　　　　　　　　　　　　　　　　Ｆ
